臺灣臺中地方法院刑事判決　　　　　　96年度沙簡上字第79號
公　訴　人　臺灣臺中地方法院檢察署檢察官
上　訴　人
即　被　告　甲○○
選任辯護人　陳聰能律師
上列上訴人因違反電子遊戲場業管理條例案件，不服本院沙鹿簡
易庭九十五年度沙簡字第七二七號中華民國九十五年十二月五日
第一審判決（聲請簡易處刑案號：臺灣臺中地方法院檢察署九十
五年度偵字第二四八二九號）提起上訴，本院管轄之第二審合議
庭認應適用通常程序審理，並自為第一審判決如下：
    主    文
原判決撤銷。
本件免訴。
    理    由
一、公訴意旨略以：被告甲○○明知經營電子遊戲場業，應依電
    子遊戲場業管理條例相關規定辦理營利事業登記，未經許可
    ，不得經營電子遊戲場業，竟在未向主管機關即臺中市政府
    辦理營業許可情形下，自民國九十五年九月下旬某日起，在
    其經營位於臺中縣大雅鄉○○村○○○路一九九號一樓旺滿
    便利商店內，擺設電子遊戲機臺「金吉祥禮品販賣機」三台
    、「ＫＫ猩販賣機」三台，供不特定人投幣把玩。並自九十
    五年九月下旬某日起，以每月新臺幣（下同）二萬元薪資，
    僱用案外人施佑典（另經檢察官為不起訴處分），擔任店員
    及負責上開遊戲機之補貨，而經營電子遊戲場業。嗣於九十
    五年十月二十五日晚間九時許，在上址為警查獲，並扣得上
    開電子遊戲機臺六台（含ＩＣ板）及機臺內十元硬幣五千零
    四十元。因認被告甲○○所為，係違反電子遊戲場業管理條
    例第十五條之規定，應依同條例第二十二條論處。
二、按案件曾經判決確定者，應諭知免訴之判決，並得不經言詞
    辯論為之，刑事訴訟法第三百零二條第一款、第三百零七條
    ，分別定有明文。又訴訟上所謂一事不再理之原則，關於實
    質上一罪或裁判上一罪，亦均有其適用，最高法院六十年臺
    非字第七七號著有判例，可資參照。再按電子遊戲場業管理
    條例第十五條規定「未依本條例規定辦理營利事業登記者，
    不得經營電子遊戲場業。」違反前揭規定者，依同條例第二
    十二條規定應處以刑罰。而所謂電子遊戲場業，依該條例第
    三條規定，係指設置電子遊戲機供不特定人益智娛樂之營利
    事業，從而所謂經營電子遊戲場「業」，乃指經營電子遊戲
    場業務而言。按刑法上所稱業務之營業犯，係指以反覆同種
    類之行為為目的之社會的活動而言，屬於集合犯之一種，為
    包括一罪。依審判不可分原則，構成包括一罪之部分行為，
    曾經判決有罪確定者，其效力當然及於全部，倘檢察官復就
    其餘部分重行起訴，即應諭知免訴之判決。實質上一罪或裁
    判上一罪，其既判力對於時間效力之範圍，應以最後審理事
    實法院之宣示判決日為判斷之標準（最高法院九十五年度臺
    非字第三一八號判決意旨可資參照）。
三、查本件被告甲○○基於經營電子遊戲場業及賭博財物之犯意
    ，自九十五年六月間某日起，在臺中縣大雅鄉○○○路一九
    九號一樓其所經營之「旺滿便利商店」公眾得出入之場所內
    ，擺放賭博性電子遊戲機具金吉祥景品自動販賣機（彈珠電
    玩機檯）三台及ＫＫ猩自動販賣機（撲克電玩機檯）三台，
    並自九十五年七月二十日起以每月二萬一千元薪資雇用同有
    犯意聯絡之案外人陳彥誠擔任該便利商店店員，在該處看顧
    機檯、兌換硬幣現金及洗分等工作，共同利用上開賭博性電
    子遊戲機不確定之輸贏機率，與不特定之賭客賭博財物並經
    營電子遊戲場業，渠等之賭博方式為依電動機具之不同，金
    吉祥景品自動販賣機由賭客自行投硬幣押注，並以十比一即
    十元兌換一分方式押注把玩，如和機檯所規定之倍數相符合
    ，即可得到不等倍數的積分累加，若下注未打中之分數即由
    機檯沒入，而機檯內所餘積分可以一比十（一分兌換十元）
    之方式洗分兌換現金；至ＫＫ猩自動販賣機亦由賭客自行投
    幣以一比一方式下注，用五支撲克牌梭哈方式把玩，若賭輸
    則所押注之分數由機檯沒入，若有贏取分數則可以一比一之
    方式洗分兌換現金。嗣於九十五年七月二十五日晚間九時五
    十分許，賭客劉龍泉、雷景輝於店內分別把玩金吉祥景品自
    動販賣機、ＫＫ猩自動販賣機，而賭客劉龍泉以積分向店員
    陳彥誠洗分兌換現金時，為警當場查獲，並扣得金吉祥景品
    自動販賣機三台（含ＩＣ板三塊）、ＫＫ猩自動販賣機三台
    （含ＩＣ板三塊）、現金賭資一萬零二百十元等物。經本院
    審理後，認被告甲○○係違反電子遊戲場業管理條例第十五
    條之規定，應依同條例第二十二條論處，及犯刑法第二百六
    十六條第一項前段之賭博罪，本院於九十五年十一月二十一
    日以九十五年度易字第二五三五號刑事判決判處有期徒刑二
    月，於九十五年十二月十一日確定在案，有上開刑事判決書
    一份附卷可稽，並經本院核閱上開刑事案件卷宗屬實。
四、本院九十五年度易字第二五三五號刑事案件（下稱前案）因
    當事人雙方未提出上訴，則集合犯其既判力之時點，應至最
    後審理事實法院宣判之日，即九十五年十一月二十一日。被
    告甲○○復自九十五年九月下旬某日起至九十五年十月二十
    五日止，嗣於九十五年十月二十五日經警查獲於同一場所違
    反電子遊戲場業管理條例第十五條規定，擅自擺設電子遊戲
    機供人玩樂，經營電子遊戲場業，又經臺灣臺中地方法院檢
    察署檢察官於九十五年十一月十六日以九十五年度偵字第二
    四八二九號聲請簡易判決處刑書，聲請簡易判決處刑。被告
    甲○○之行為既屬實質上一罪中之集合犯，而前案既判力之
    時點，係至最後審理事實法院宣判之日，即九十五年十一月
    二十一日，則本案於九十五年十月二十五日被查獲部分，自
    均為前案之既判力所及。本院沙鹿簡易庭不察，未依刑事訴
    訟法第三百零二條第一款規定，諭知免訴之判決，又於九十
    五年十二月五日以九十五年度沙簡字第七二七號刑事簡易判
    決，再為實體上科刑之判決，判處被告甲○○有期徒刑三月
    ，自有違誤，應予撤銷。綜上所述，依照首開說明，本案與
    前開案件有實質上一罪之集合犯關係存在，自為前案確定判
    決效力所及，依上開說明，爰不經言詞辯論，諭知免訴之判
    決。
五、按檢察官聲請以簡易判決處刑之案件，經法院認為有第四百
    五十一條之一第四項但書之情形者，應適用通常訴訟程序審
    判之，刑事訴訟法第四百五十二條定有明文；又按「對於簡
    易判決之上訴，準用刑事訴訟法第三編第一章及第二章之規
    定，管轄第二審之地方法院合議庭受理簡易判決上訴案件，
    應依通常程序審理。其認案件有刑事訴訟法第四百五十二條
    之情形者，應撤銷原判決，逕依通常程序為第一審判決。」
    ，法院辦理刑事訴訟簡易程序案件應行注意事項第十四項亦
    有規定。查本案審理後，發現被告甲○○有上述應為免訴判
    決諭知之事由，而有刑事訴訟法第四百五十一條之一第四項
    但書第三款之情形，依前揭法律規定，原審乃屬誤用簡易處
    刑程序，應由本院合議庭逕依通常程序審理後，而為第一審
    之判決，檢察官或被告如不服本判決，仍得於法定上訴期間
    內，向管轄之第二審法院提起上訴，附此敘明。
據上論斷，依刑事訴訟法第四百五十五條之一第一項、第三項、
第四百五十二條、第四百五十一條之一第四項但書第三款、第三
百六十九條第一項前段、第三百六十四條、第三百零七條、第三
百零二條第一款，判決如主文。
中　　華　　民　　國　　96　　年　　2 　　月　　6 　　日
                  刑事第十五庭審判長法　官  曾佩琦
                                　　法  官  郭瑞祥
                                　　法  官  楊真明
上正本證明與原本無異。
如不服本判決，應於送達後十日內向本院提出上訴狀（須附繕本
），上訴於臺灣高等法院臺中分院。
                                    書記官  呂苗澂
中　　華　　民　　國　　96　　年　　2 　　月　　6 　　日
